【裁判字號】    92,訴,10
【裁判日期】    920731
【裁判案由】    侵權行為損害賠償
【裁判全文】
臺灣高等法院臺南分院民事判決  九十二年度訴字第一○號
      原      告  甲○○11..
      訴訟代理人(1)陳惠菊律師
      被      告  乙○○
      訴訟代理人  陳清白律師
右當事人間因侵權行為附帶請求損害賠償事件，經本院刑事庭裁定（九十一年度交附
民字第三三七號）移送前來，本院（言詞辯論終結期日：九十二年七月十七日）判決
如左：
      主      文
被告應給付原告新台幣貳拾貳萬伍仟零肆拾貳元，及自民國九十一年五月二十一日起
至清償日止，按週年利率百分之五計算之利息。
原告其餘之訴駁回。
訴訟費用由被告負擔百分之十一，餘由原告負擔。
      事      實
甲、原告方面：
  一、聲明：求為判決：（一）被告應給付原告新台幣（下同）一百九十九萬一千零
      二十元，及自〔刑事附帶民事起訴狀〕繕本送達翌日起至清償日止，按週年利
      率百分之五計算之利息。（二）訴訟費用由被告負擔。
  二、陳述：
  （一）被告【乙○○】於民國（下同）九十年七月一日十三時三十分許，駕駛車牌
        號碼Ｊ四—七四八六號自用小客車，沿台南市○○○路由南向北行駛，途經
        同路與府前路交岔路口時，理應注意車前狀況，隨時採取必要之安全措施及
        汽車行駛至交岔路口，轉彎車應讓直行車先行，而依當時情形，又無不能注
        意之情形，竟疏於注意，即冒然左轉，適有原告騎駛車牌號碼ＨＰ五—九七
        九號重機車，沿中華西路由北向南行駛至該路口，見【乙○○】之自用小客
        車左轉時，已閃避不及，致二車相撞，原告人車倒地後，受有下頷骨骨折、
        右側踝狀突骨折、顏面骨骨折、顏面撕裂傷、腦水腫、牙齒脫落二支、斷裂
        三顆等傷害，有台灣台南地方法院檢察署（下稱台南地檢署）檢察官〔起訴
        書〕足憑，並引用卷內附之《診斷書》。而本件被告所犯過失傷害案件，業
        經鈞院於九十一年十二月三十一日以九十一年度交上易字第五三九號刑事判
        決「原判決撤銷，乙○○因過失傷害人，處有期徒刑二月，如易科罰金以三
        百元折算一日」確定在案，足證被告有過失，不法侵害原告之身體之事實，
        依【民法】第一百八十四條第一項規定被告應負損害賠償責任。
  （二）被告應負之責任：
      (一)按不法侵害他人之身體或健康者，對於被害人因此喪失或減少勞動能力或增
        加生活上需要時，應負損害賠償責任；【民法】第一百九十三條第一項定有
        明文。又不法侵害他人之身體、健康、名譽、自由、信用、隱私、貞操或不
        法侵害其他人格法益而情節重大者，被害人雖非財產上之損害亦得請求賠償
        相當之金額；【民法】第一百九十五條第一項前段亦有明文。茲將原告所受
        之損害一一敘明如下：
      1.增加生活需要：
      (1)【醫療費用】：原告所支出之醫藥費自負額總計為八萬一千一百七十五元，
        有〈國立成功大學醫學院附設醫院〉｛下稱〈成大醫院〉｝《收據》六十紙
        為憑。被告認為「證明書費」、「伙食費」並非醫療必要費用，應予剔除，
        惟按最高法院七十八年四月八日民庭庭推總會決議認為被害人於住院期間所
        支付之膳食費用應屬增加生活上需要之費用，依【民法】第一百九十三條第
        一項規定加害人應予賠償；至於「證明書費」乃是因傷害行為所引起之間接
        損害，因原告向法院提起損害賠償訴訟必須提出診斷證明書，此費用與侵權
        行為有相當因果關係，若要被害人自行負擔，有失公平。
      (2)【看護費】：原告因車禍致下顎骨骨折、右側踝狀突骨折、顏面骨骨折、顏
        面撕裂傷約六公分、腦水腫、右下側門齒與左下犬齒脫落、右上側門齒及右
        上第二小臼齒、左上第二小臼齒牙冠斷裂，共二顆牙齒脫落，三顆牙齒牙冠
        斷裂（詳如成大醫院診斷證明），以當時傷勢不宜住普通病房，又原告受傷
        住院十九日，因受傷部位包括足部及腦部，住院期間行動不便有看護之必要
        ，住院期間均由原告之父【李永鐘】看護，雖然父親照顧兒子之起居係出於
        親情，但親屬看護所付出之勞力，並非不評價為金錢，尤其此種親屬基於身
        分關係之恩惠，自不能加惠於加害人，故原告請求看護費，亦應准許賠償。
        依〈台南市住院病患家事服務業職業工會〉，八十八年十月南市住工總字
        第０二五號函覆台灣台南地方法院（下稱台南地院）稱：「本會看護工每小
        時一百元正‧‧‧(三)日夜班為二十四小時‧‧‧」等語，看護十九日，每日
        二千四百元，計四萬七千五百元。
      2.精神上損害賠償：
        原告因被告之侵權行為，造成原告受有下頷骨骨折、右側踝狀突骨折、顏面
        骨骨折、顏面撕裂傷、腦水腫、牙齒脫落二支、斷裂三顆等傷害，雖經歷多
        次手術，僥倖治癒，然而仍有顏面傷殘，且牙齒脫落尚在治療中，治療費用
        無法預估，又手術之處每因天雨而隱隱作痛，因天氣變化，原骨折部位痠疼
        難眠，所受之精神損害實非道里計，原告現年十九歲，正值求學階段，除因
        傷耽誤學業外，還要因顏面傷勢面對別人異樣的眼光，身體之傷痛、求學之
        耽誤、外表之傷痕，凡此種種皆因被告所造成，最令人無法接受者，被告至
        今猶執意否認犯罪，對於原告之傷勢不予聞問，連基本之探視、問候都沒有
        ，遑論道歉賠償，此尤屬令人心寒！基此，特請求二百萬元之精神慰撫金。
        況且被告既非一無所有，有足夠資金能給付原告所請求損害賠償金。因此原
        告請求賠償精神慰撫金二百萬元並無過鉅之情事。
      (二)以上總計二百一十二萬八千六百七十五元，扣除原告曾向〈國華保險公司〉
        （即國華產物保險股份有限公司－下同）申領強制責任險十三萬七千六百五
        十五元，尚得請求一百九十九萬一千零二十元。
  （三）鈞院於本件準備程序中，極力勸兩造和解，原告誠意配合，始將請求損害賠
        償一百九十九萬一千零二十元，降至三十萬元，惟被告認為刑事判決推定其
        肇事責任僅百分之三十，要賠最高亦不夠十九萬九千一百元，而拒絕理賠，
        其實刑事判決認定有待商榷，因為〈台灣省台南區車輛行車事故鑑定委員會
        〉及〈財團法人成大研究發展基金會〉之鑑定意見均認為被告之肇事責任超
        過百分之五十以上，顯然被告肇事責任非百分之三十。
  三、證據：提出台南地檢署九十年度偵字第一一九三九號檢察官起訴書、台南市住
      院病患家事服務業職業工會南市住工總字第０二五號函、戶口名簿（均影本
      ）及診斷證明書各一件、醫療費用收據影本六十紙為證。
乙、被告方面：
  一、聲明：求為判決：（一）原告之訴駁回。（二）訴訟費用由原告負擔。（三）
      被告如受不利判決，願預供擔保，請准免為假執行。
  二、陳述：
  （一）對原告請求賠償項目及金額之意見：
      (一)醫藥費支出部分：原告提出出院日為九十年七月十九日、九十年十月四日，
        看診日九十年十二月七日等〈成大醫院〉《收據》影本三張，其中「證明書
        費」、「伙食費」並非醫療必要費用，應予剔除，又原告受傷住院有健保病
        房可供靜養，其逾越等級住入超等病房，其差額應自行給付，不應由被告負
        擔，故此部分亦應剔除。
      (二)增加生活需要部分：原告受傷住院，行動固然不便，但是否需於住院十九日
        之期間內，全天候僱人看護，不無疑問。
      (三)精神上損害賠償：本件車禍據鈞院刑事庭判決所示，原告應負百分之七十之
        過失責任，可見原告受傷咎由自取之成分頗高，不能完全歸責於被告。被告
        現年六十三歲，初中肄業，目前無業，賦閒在家，因本身並無恆產，故經濟
        狀況甚為窘迫。以被告之身分、地位、經濟狀況，原告請求賠償精神慰撫金
        二百萬元，殊嫌過鉅，非被告所能負擔。
  （二）按「損害之發生或擴大，被害人與有過失者，法院得減輕賠償金額，或免除
        之。」，【民法】第二百十七條第一項定有明文。查本件原告對於車禍之發
        生既應負百分之七十之責任，則依上開民法規定所示，被告之賠償責任自應
        依照比例減輕，或免除之。
  三、證據：聲請向成大醫院函查原告住院期間有無必要全天候僱人看護。
丙、本院依職權調閱台南地檢署九十年度偵字第一一九三九號〔含九十二年度執字第
    一三三八號、台南市警察局第四分局南市警四刑偵字第六０六號、台南地院九十
    年度交易字第五一一號、本院九十一年度交上易字第五三九號〕過失傷害刑案偵
    審全卷。
      理      由
一、本件原告起訴主張：被告於九十年七月一日十三時三十分許，駕駛車牌號碼Ｊ四
    —七四八六號自用小客車，沿台南市○○○路，由南向北行駛，途經同路與府前
    路交岔路口，理應注意車前狀況，隨時採取必要之安全措施及汽車行駛至交岔路
    口，轉彎車應讓直行車先行，而依當時情形，又無不能注意之情形，竟疏於注意
    ，即冒然左轉，適有原告駕駛車牌號碼ＨＰ五—九七九號重機車，沿中華西路由
    北向南行駛至該路口，見乙○○之自用小客車左轉時，已閃避不及，致二車相撞
    ，原告甲○○人車倒地後，受有下頷骨骨折、右側踝狀突骨折、顏面骨骨折、顏
    面撕裂傷、腦水腫、牙齒脫落二支、斷裂三顆等傷害。爰依【民法】第一百八十
    四條第一項前段、第一百九十三條第一項、第一百九十五條第一項前段之規定，
    求為命被告應給付原告一百九十九萬一千零二十元｛即【醫療費用】八萬一千
    一百七十五元＋【看護費】四萬七千五百元＋【精神慰撫金】二百萬元，扣
    除原告曾向【國華保險公司】申領強制責任險十三萬七千六百五十五元｝，及自
    〔刑事附帶民事起訴狀〕繕本送達翌日起至清償日止，按週年利率百分之五計算
    之利息之判決等語。
二、被告則以：原告請求【醫療費用】中之「證明書費」、「伙食費」並非醫療必要
    費用，應予剔除；又原告逾越等級住入超等病房，其差額應自行給付；再原告住
    院十九日之期間內，是否需全天候僱人看護，不無疑問；且本件車禍據本院刑事
    庭判決所示，原告應負百分之七十之過失責任，可見不能完全歸責於被告，則依
    【民法】第二百十七條第一項規定，被告之賠償責任自應依照比例減輕或免除之
    ；又以被告之身分、地位、經濟狀況，原告請求賠償精神慰撫金二百萬元，殊嫌
    過鉅等語，資為抗辯。
三、原告主張被告於九十年七月一日十三時三十分許，駕駛車牌號碼Ｊ四—七四八六
    號自用小客車，沿台南市○○○路由南向北行駛，途經同路與府前路交岔路口時
    左轉，適有原告駕駛車牌號碼ＨＰ五—九七九號重機車，沿中華西路由北向南行
    駛至該路口，見被告之自用小客車左轉時，已閃避不及，致二車相撞，原告因而
    受有下頷骨骨折、右側踝狀突骨折、顏面骨骨折、顏面撕裂傷、腦水腫、牙齒脫
    落二支、斷裂三顆等傷害之事實，已據其提出台南地檢署九十年度偵字第一一九
    三九號檢察官〔起訴書〕、醫療費用《收據》｛均影本‧參見本院九十一年度交
    附民字第三三七號卷（下稱本院附民卷）第九—三八頁｝及〈成大醫院〉《診斷
    證明書》（參見本院卷第四九頁）為證，並經本院調取台南地檢署九十年度偵字
    第一一九三九號〔含台南市警察局第分局南市警四刑偵字第六０六號、台南地院
    九十年度交易字第五一一號、本院九十一年度交上易字第五三九號〕被告過失傷
    害刑案偵審全卷查閱無訛，復為被告所不爭執，自堪信為真實。又原告主張刑事
    確定判決所認定之被告肇事責任有待商榷，被告應賠償前開金額等情，雖為被告
    所否認，並以前揭各情詞置辯，但查：
（一）按汽車行駛時，駕駛人應注意車前狀況，並隨時採取必要之安全措施；汽車左
      轉彎時，轉彎車應讓直行車先行，並應距交岔路口三０公尺前顯示方向燈或手
      勢，行至交岔路口中心處左轉，並不得占用來車道搶先左轉；【道路交通安全
      規則】第九十四條第三項、第一百零二條第一項第六款、第四款分別定有明文
      。查原告於台南市警察局第四分局應訊時雖稱：「（問：你與乙○○是如何發
      生肇事？）我當時騎乘HP5—979號重機車沿中華西路北向南行駛至右記發生時
      、地忽然張某所駕駛之J4—7486號自小客車沿中華西路南向北駛來作左轉，當
      我發現時已來不及剎車，因而發生肇事。」（參見南市警四刑偵字第六０六號
      卷第二頁）；於台南地院刑事庭審理時亦稱：「（問：當日是滑倒後在（再？
      ）撞到被告之車，或是被被告撞到？）是機車被撞到。（指認照片）當時是被
      告車牌處，撞到我車之左前腳踏墊處。」（參見台南地院九十年度交易字第五
      一一號卷第二五頁）；於本院刑事庭審理時稱：「（問：車禍如何發生？）他
      （即被告）來撞我的。我是直行車，他突然左轉來撞我的。」（參見本院九十
      一年度交上易字第五三九號卷第三三頁）等語，惟觀《道路交通事故調查報告
      表》（參見南市警四刑偵字第六０六號卷第三頁）之「事故現場圖」上載：「
      註：‧‧‧(四)Ｂ車（即原告騎乘之機車）二段刮地痕，第一段3.6M，第二段1.
      0M。」，佐以《道路交通事故現場蒐證照片》（參見前開警訊卷第五頁）所示
      現場情況，足認應係原告行駛中見被告駕駛之自用小客車左轉，而行煞車失敗
      後，機車失控滑行始撞擊到被告的自用小客車，否則難以解釋二道刮地痕之出
      現；再由《道路交通事故現場蒐證照片》所示兩車「車輛車損位置」（參見警
      訊卷第五頁反面、第六頁），益見事故之發生應非被告直接撞擊原告所致，蓋
      以原告機車毀損的情況觀之，兩車若係迎面相撞，碰擊的力道絕對不小，被告
      之自用小客車因此亦會有相當程度之毀損為是，然由上開照片可知被告之自用
      小客車幾乎無損，故事故之發生應無可能是被告直接撞擊所致。惟參以本件事
      發當時，天候晴朗、日間自然光線充足、柏油路面、路面乾燥、無缺陷、道路
      上未有任何障礙物、視距復屬良好、號誌動作正常，原告機車所留下之刮地痕
      乃位於事故道路中心線前｛參見前開警訊卷第三頁《道路交通事故調查報告表
      》｝等情，可見若非被告疏於注意車前狀況，突然於交岔路口中心前搶先左轉
      占用來車道，而原告亦疏未注意車前狀況貿然行駛，不致會有原告之機車煞車
      失敗，進而失控滑行撞到被告之自用小客車之事故發生，故兩造於本件交通事
      故應同負其責，此為〈財團法人成大研究發展基金會〉所同認，有該基金會《
      鑑定意見書》附於前開刑案卷（外放）可佐。而被告因前揭過失致原告受傷之
      行為，亦經本院判處有期徒刑二月（得易科罰金）確定，有本院九十一年度交
      上易字第五三九號刑事判決在卷可稽，並有本院調取之前開刑案全卷足憑。然
      本院前開刑事判決忽略被告左轉車占用來車道（第一直行專用車道）因而發生
      本件交通事故之事實，徒以原告不能過於貼近第一車道之快車道，而認原告應
      負百分之七十之過失責任，自與本院所前開論斷不合，仍應認兩造應各負百分
      之五十之過失責任，始符本件車禍發生之實情，而較公允。
（二）按因故意或過失，不法侵害他人之權利者，負損害賠償責任；汽車、機車或其
      他非依軌道行駛之動力車輛，在使用中加損害於他人者，駕駛人應賠償因此所
      生之損害；不法侵害他人之身體或健康者，對於被害人因此喪失或減少勞動能
      力，或增加生活上之需要時，應負損害賠償責任；不法侵害他人之身體、健康
      者，被害人雖非財產上之損害，亦得請求賠償相當之金額；【民法】第一百八
      十四條第一項前段、第一百九十一條之二、第一百九十三條第一項、第一百九
      十五條第一項前段分別定有明文。查原告因被告前揭過失行為而受傷，則原告
      依首開侵權行為法律關係，請求被告負損害賠償責任，即非無據。茲就原告主
      張之項目及金額分別論述如下：
    (一)【醫療費用】：
      原告主張其因本件事故支出【醫療費用】八萬一千一百七十五元，業據其提出
      《收據》六十紙為證（均影本‧參見本院附民卷第九—三八頁）為證，被告雖
      抗辯其中【證明書費】、【伙食費】，並非醫療必要費用，應予剔除，又原告
      逾越等級住入超等病房，其差額應自行給付等語，惟按〔民法第一百九十三條
      第一項所謂增加生活上之需要，係指被害人被害以前並無此需要，因為受侵害
      始有支付此費用之需要者而言，因此身體受不法侵害，需住入醫院治療，於住
      院期間所支付之伙食費，應屬增加生活上需要之費用，加害人應予賠償。〕（
      最高法院八十九年度台上字第一四八五號判決意旨參照），故被告請求扣除【
      伙食費】，並無可採。至當事人因傷害所支出之【診斷書費用】，非係因侵權
      行為所生財產上之損害，不得請求賠償（最高法院六十六年度第五次民庭庭推
      總會議決議(二)參照），則被告抗辯原告支出之診斷【證明書費】應予剔除，即
      非無據；原告主張【證明書費】乃因傷害行為所引起之間接損害，為向法院提
      起損害賠償訴訟必須提出，自與侵權行為有相當因果關係等語，固屬實情，然
      原告在本件提出之〈成大醫院〉《診斷證明書》係於九十二年四月九日作成（
      參見本院卷第四九頁），與其提出之〈成大醫院〉醫療費用收據所載原告支出
      【證明書費】之〔看診日〕為九十年七月一日～九十年七月十九日間（九０
      ０元－參見本院前開附民卷第三五頁）及九十年十二月七日（四八０元－參
      見本院前開附民卷第三六頁）者不同，足見原告因上開就診而支出之【證明書
      費】合計一、三八０元與其提起本件損害賠償訴訟而提出之診斷證明書無關，
      因之，原告支出之診斷【證明書費】合計一、三八０元（參見本院前開附民卷
      第三五、三六頁），自不得向被告請求賠償。又依〈成大醫院〉九十二年四月
      十八日（九二）成附醫牙字第三六０六號函載：「病患甲○○‧‧‧於民國90
      年７月１日由救護車送入本院急診，因顏面骨骨折及意識不清，故住院接受治
      療。病患於民國90年７月日出院，但未痊癒。故於門診接受追蹤治療，最後
      一次門診追蹤為民國92年４月９日，因牙科僅有二等病房，故其住院期間之病
      房自費支出為治療之所必要。」等語（參見本院卷第三六、三七頁），可知原
      告未選擇健保病房乃情非得已，故被告另抗辯原告逾越等級住入超等病房應自
      負差額乙節，亦無可取。再者，原告主張支出之【醫療費用】合計八萬一千一
      百七十五元，並未逾〈成大醫院〉上開函附醫療費用明細表所列之金額，因此
      ，扣除上開應剔除之【診斷證明書費】一、三八０元，原告所得主張之【醫療
      費用】額為七九、七九五元。
（二）【看護費】：
      原告主張其受傷住院十九日，期間均由其父【李永鐘】看護，而依據〈台南市
      住院病患家事服務業職業工會〉南市住工總字第０二五號函（影本‧參見本
      院附民卷第三九頁）所載內容計算，被告應給付原告【看護費】四萬七千五百
      元云云，查：【李永鐘】乃原告之父，有其提出之《戶口名簿》附卷可稽（影
      本‧參見本院附民卷第四０頁），而按〔親屬間之看護，縱因出於親情而未支
      付該費用，然其所付出之勞力，顯非不能以金錢為評價，此種基於身分關係之
      恩惠，自不能加惠於加害人，而應比照一般看護情形，認被害人受有相當看護
      費之損害，命加害人賠償，始符民法第一百九十三條第一項所定「增加生活上
      需要」之意旨。〕（最高法院八十九年度台上字第一七四九號判決意旨參照）
      ，是原告之父【李永鐘】於原告住院期間所為之看護，自得比照一般看護情形
      ，而認原告亦受有相當看護費用之損失。至被告雖抗辯原告住院十九日之期間
      內，是否需全天候僱人看護，不無疑問，並聲請向〈成大醫院〉函查有無此必
      要，惟是否有必要全天候看護，本即因人之需求而異，並無客觀之標準，且觀
      〈成大醫院〉之《診斷證明書》（參見本院卷第四九頁）上載：「下顎骨骨折
      、右側髁狀突骨折、顏面骨骨折、顏面撕裂傷約六公分、腦水腫、右下側門齒
      與左下犬齒脫落、右上側門齒及右上第二小臼齒、左上第二小臼齒牙冠斷裂，
      共二顆牙齒脫落，三顆牙齒牙冠斷裂。」，可知原告傷勢並非輕微，則其要求
      有人全天候看護，亦非過分，因之，被告聲請向〈成大醫院〉函查原告住院期
      間有無必要全天候僱人看護乙節，顯無必要。則原告依〈台南市住院病患家事
      服務業職業工會〉南市住工總字第０二五號函所載：「本會看護士每小時壹
      佰元正，上班時間分(一)日班八點至二十點(二)夜班二十點至八點(三)日夜班為二十
      四小時，以上依據病患需求而定。」之準據，以每日二千四百元、看護十九日
      計算之【看護費】，並無逾必要之程度，應予准許；準此計算結果，應為四五
      、六００元｛即2,400×19=45,600｝，原告主張四七、五００元，就超過四五
      、六００元部分自非正當。
（三）【精神慰撫金】：
      原告因本件車禍受有下顎骨骨折、右側踝（髁）狀突骨折、顏面骨骨折、顏面
      撕裂傷約六公分、腦水腫、右下側門齒與左下犬齒脫落、右上側門齒及右上第
      二小臼齒、左上第二小臼齒牙冠斷裂，共二顆牙齒脫落，三顆牙齒牙冠斷裂等
      傷害，且於接受下顎活動義齒治療後，日後仍須繼續觀察追蹤等情，有〈成大
      醫院〉之《診斷證明書》在卷可憑（參見本院卷第四九頁），堪認原告因身體
      受傷致受有精神上之痛苦，則其請求被告應賠償【精神慰撫金】，即非無據。
      查原告目前為南台科技大學一年級學生，名下並無何財產，被告為初中肄業之
      教育程度，為渠等分別自承在卷｛參見本院卷第二八頁〔準備程序筆錄〕、九
      十二年七月十七日〔言詞辯論筆錄〕｝，足見兩造之教育程度顯有差異；又被
      告名下有土地四筆、房屋二筆，亦有財政部台灣省南區國稅局台南市分局九十
      二年三月二十四日南區國稅南市二字第０九二００一六六二五號函所附歸戶財
      產查詢清單足稽（參見本院卷第一七、一八頁），資力較豐，則被告抗辯其本
      身並無恆產，經濟狀況甚為窘迫云云，並無可取。經斟酌原告尚在就讀大學即
      受前開傷害程度非輕、兩造之教育程度及財產資力狀況等各情，本院認原告所
      得請求之【精神慰撫金】以六十萬元為適當，超過上開金額之請求，即非正當
      。
（四）綜右所述，原告所得請求之金額為七二五、三九五元｛即【醫療費用】：七
      九、七九五元＋【看護費】：四五、六００元＋【精神慰撫金】：六００
      、０００元｝。惟按損害之發生或擴大，被害人與有過失者，法院得減輕賠償
      金額或免除之；【民法】第二百十七條第一項定有明文。查本件事故之發生兩
      造應同負其責，已如前述，則被告請求過失相抵，即非無據；準此，原告所得
      請求被告賠償之金額為三六二、六九七元｛即725,395×0.5＝362,697.5（元
      以下之零數不算入）｝。第按保險人依強制汽車責任保險法規定給付之保險金
      ，視為加害人或被保險人損害賠償金額之一部分；加害人或被保險人受賠償請
      求時，得扣除之；【強制汽車責任保險法】第三十條定有明文。查原告已自〈
      國華保險公司〉受領強制汽車責任保險金十三萬七千六百五十五元之事實，為
      原告陳報在卷，則揆諸前揭說明，原告所受領之強制責任保險金十三萬七千六
      百五十五元，自應視為被告損害賠償金額之一部而扣除之，是原告所得請求之
      金額為二二五、０四二元｛即362,697－137,655＝225,042｝。
四、又按給付有確定期限者，債務人自期限屆滿時起，負遲延責任。給付無確定期限
    者，債務人於債權人得請求給付時，經其催告而未為給付，自受催告時起，負遲
    延責任。其經債權人起訴而送達訴狀，或依督促程序送達支付命令，或為其他相
    類之行為者，與催告有同一之效力；【民法】第二百二十九條第一、二項分別定
    有明文。又遲延之債務，以支付金錢為標的者，債權人得請求依法定利率計算之
    遲延利息。但約定利率較高者，仍從其約定利率；而應付利息之債務，其利率未
    經約定，亦無法律可據者，週年利率為百分之五；亦為同法第二百三十三條第一
    項及第二百零三條所明定。查原告請求被告應賠償之前開金額，並未定有給付之
    期限，則原告請求自〔刑事附帶民事起訴狀〕繕本送達被告之翌日起，按週年利
    率百分之五計算遲延利息，即非無據；查原告〔刑事附帶民事起訴狀〕繕本係於
    九十一年五月二十日送達被告（參見本院前開附民卷第四一頁送達證書），則原
    告請求被告自九十一年五月二十一日起，按週年利率百分之五計付遲延利息，即
    屬正當，應予准許。
五、綜上所述，原告基於〈侵權行為損害賠償之法律關係〉，請求被告應賠償二二五
    、０四二元，及自〔刑事附帶民事起訴狀〕繕本送達之翌日（即九十一年五月二
    十一日）起至清償日止，按週年利率百分之五計算遲延利息之範圍內，洵屬正當
    ，應予准許；至逾此部分之請求（即一、七六五、九七八元），則非正當，無從
    准許，應予駁回。
六、又【民事訴訟法】第四百六十六條第一項所定得上訴第三審之利益額數，業經司
    法院於九十一年一月二十九日以（九一）院台廳民一字第０三０七五號函提高為
    一百五十萬元，並定於九十一年二月八日起實施。查本件命被告給付之金額為二
    二五、０四二元，並未逾一百五十萬元，則被告對本判決即不得提起第三審上訴
    ；自無假執行之問題，且原告又未聲請宣告假執行，則被告免為假執行之聲請，
    自屬多餘。又本件駁回原告請求之金額為一、七六五、九七八元，已逾一百五十
    萬元，則原告對本判決敗訴部分自得提起第三審上訴；至兩造其餘攻擊或防禦方
    法及舉證，均不影響本院所為前開論斷，自無再予一一審論之必要；均附此敘明
    。
七、據上論結，本件原告之訴為一部有理由，一部無理由，依民事訴訟法第七十九條
    但書，判決如主文。
中      華      民      國    九十二    年      七      月    三十一    日
                          臺灣高等法院臺南分院民事第一庭
~B1審判長法官  王  惠  一
~B2      法官  吳  上  康
~B3      法官  蘇  清  恭
右為正本係照原本作成。
原告如對本判決上訴，須於判決送達後二十日內向本院提出上訴狀（含繕本一份）；
未表明上訴理由者，應於上訴後二十日內向本院提出理由書（含繕本一份）。
被告不得上訴。
中      華      民      國    九十二    年      七      月    三十一    日
~B法院書記官  洪  雅  美
【附記】：
民事訴訟法第四百六十六條之一：
I對於第二審判決上訴，上訴人應委任律師為訴訟代理人。但上訴人或其法定代理人
  具有律師資格者，不在此限。
II上訴人之配偶、三親等內之血親、二親等內之姻親，或上訴人為法人、中央或地方
  機關時，其所屬專任人員具有律師資格並經法院認為適當者，亦得為第三審訴訟代
  理人。


司法院資訊處製作；財團法人民間司法改革基金會備份。
